【裁判字號】    99,消債更,23
【裁判日期】    990727
【裁判案由】    更生事件
【裁判全文】
臺灣花蓮地方法院民事裁定            99年度消債更字第23號
聲  請  人  甲○○
上列當事人因消費者債務清理事件聲請更生，本院裁定如下：
    主      文
更生及保全處分之聲請均駁回。
聲請費用由聲請人負擔。
    理      由
一、按債務人不能清償債務或有不能清償之虞者，得依本條例所
    定更生或清算程序，清理其債務，消費者債務清理條例第 3
    條定有明文。聲請更生或清算不合程式或不備其他要件者，
    法院應以裁定駁回之，但其情形可以補正者，法院應定期間
    先命補正，為同條例第 8條所明定。又債務人對於金融機構
    因消費借貸、自用住宅借款、信用卡或現金卡契約而負債務
    ，在聲請更生或清算前，應提出債權人清冊，以書面向最大
    債權金融機構請求協商債務清償方案並表明共同協商之意旨
    ，該條例第151條第1項明文可參。又法院就更生或清算之聲
    請為裁定前，得因利害關係人之聲請或依職權，以裁定為保
    全處分，本條例第19條第 1項另定有明文，惟該項保全處分
    ，係法院為防杜債務人之財產減少，維持債權人間之公平受
    償及使債務人有重建更生之機會，所為暫時之處分行為，自
    應以聲請更生或清算程序合法存在，始有保全處分之必要。
二、本件聲請意旨略以:
（一）聲請人目前負債新台幣（下同） 3,550,009元，有不能清
      償債務之情事，前已提出債權人清冊，以書面向最大債權
      金融機構台新銀行申請協商債務清償方案，然因聲請人其
      他原銀行多筆債務已外賣民間資產公司，致無法納入協商
      範圍，令聲請人無法負擔，遂以未能接受顯足以負擔之還
      款方案而協商不成立，目前聲請人之薪資每月平均約 43,
      764元，另有二子謝立恩、謝立仁（與配偶分攤二分之ㄧ
      ）以及父親謝明、母親葉美德（與兄弟姐妹共同扶養）須
      扶養，聲請人爰向鈞院提起更生。
（二）又聲請人業已提出更生之聲請，惟聲請人之財產遭債權人
      向臺灣花蓮地方法院聲請強制執行（98年度司執良字第97
      09號），為防止聲請人之財產減少，維持債權人之公平受
      償及聲請人有重建更生之機會，爰聲請保全處分，請求債
      權人不得對聲請人行使債權，聲請人亦不得對該債權人履
      行債務；停止對於聲請人財產之強制執行等語。
三、經查:
(一)聲請人因負債約 3,550,009元，於本件更生聲請前，曾於95
    年 4月間與最大債權金融機構台新銀行申請銀行公會債務協
    商，惟因其拒絕80期零利率，致協商無法成立。於消債條例
    施行後，聲請人又於98年11月向台新銀行申請前置協商，最
    大債權銀行提供聲請人之還款方案為分164期，利率為3.00%
    ，每期還款金額12,056元之方案，但聲請人因其未能接受足
    以負擔之還款方案，再致協商無法成立，有聲請人提出之前
    置協商不成立通知書可稽。
(二)聲請人於更生聲請狀所列每月必要支出計有: 個人餐費6,00
    0元、水電瓦斯費3,000元、交通費2,500元、子女扶養費6,5
    00元（子女二人）、父母扶養費4,000元、雜支2,500元，合
    計每月生活費總計約為24,500元。按消費者債務清理條例之
    立法目的，係為使不幸陷入經濟困境之人得以清理債務、重
    建生活，並在清理過程中能保有符合人性尊嚴之最低基本生
    活，而非在維持債務人過去慣常之寬逸生活，是於評估債務
    人清償債務之能力時，並非任其主張生活費用之數額，否則
    將造成揮霍無度以致清償債務能力降低之人，反而更容易進
    入更生程序之歧異現象。本件聲請人既積欠其自認無力清償
    之債務，其於日常生活之支出，即應較常人為儉樸，並樽節
    費用將有限收入合理運用於生活必須項目，儘速清償債務以
    重建生活，故本院審就聲請人之必要費用，應以行政院主計
    處公告之97年度臺灣省平均每人每月最低生活費用（以每年
    家庭收支調查，計算出平均每人每月消費支出之百分之60作
    為最低生活費） 9,829元為基準。是聲請人於98年度每月必
    要生活費用應以上述金額加上扶養子女父母費用 10,500 元
    ，合計20,329元，即為已足。據此，以聲請人每月之收入平
    均約44,392元，扣除每月必要之支出20,329元、債權銀行每
    月扣薪11,087元，聲請人尚有12,976元可資支配，聲請人並
    無不能清償之情事，故聲請人以「未能接受顯足以負擔之還
    款方案」，與最大債權銀行協商不成立後，向本院提起更生
    為無理由，應予駁回。
四、綜上，本件尚難謂有「不能清償債務或不能清償之虞」之情
    形，其更生之聲請即不符消費者債務清理條例第 3條所定要
    件，且上開欠缺又屬無從補正，依首揭說明，自應駁回其聲
    請。本件更生之聲請既予以駁回，則聲請人保全處分之聲請
    即失所附麗，應一併駁回，爰裁定如主文。
中    華    民    國    99    年    7     月    27    日
                          臺灣花蓮地方法院民事庭
                              法      官  陳鈺林
以上正本係照原本作成。
如對本裁定抗告須於裁定送達後10日內向本院提出抗告狀（須按
他造當事人之人數附繕本），並繳納抗告費新臺幣1,000元。
中    華    民    國    99    年    7     月    27    日
                              法院書記官  許志豪

司法院資訊處製作；財團法人民間司法改革基金會備份。
